【裁判字號】    97,審易,570
【裁判日期】    970530
【裁判案由】    違反著作權法
【裁判全文】
臺灣高雄地方法院刑事判決             97年度審易字第570號
公  訴  人  臺灣高雄地方法院檢察署檢察官
被      告  甲○○
上列被告因違反著作權法案件，經檢察官提起公訴（97年度偵字
第6832號），本院判決如下：
    主  文
甲○○無罪。
    理  由
一、公訴意旨略以：被告甲○○係位於高雄縣彌陀鄉○○○路15
    8 號「俊男檳榔附設卡拉OK」之負責人，其明知「卸妝」、
    「帶阮行入夢」、「我不是一個歹囝仔」、「愛情欲叼尋」
    、「羅曼蒂克的探戈」、「莎喲娜拉恰恰」等6 首歌曲均為
    告訴人羅興國享有著作權之音樂著作，非經告訴人之同意或
    授權，不得公開演出，詎其未經告訴人同意或授權，將違法
    重製上開歌曲之金嗓卡拉OK電腦伴唱機4 台（機號00000000
    、00000000、00000000及00000000），自民國94年底某日起
    ，放置在該檳榔攤內，供不特定顧客前來消費點唱，以此方
    式接續公開演出上開音樂著作。嗣於95年12月16日下午2 時
    30分許，為警持搜索票前往上址進行搜索，而扣得電腦伴唱
    機、投幣箱各4 台、點唱簿4 本等物品，因認被告涉犯著作
    權法第92條之以公開演出方法侵害他人著作財產權罪嫌。
二、按被告未經審判證明有罪確定前，推定其為無罪；犯罪事實
    ，應依證據認定之，無證據不得認定犯罪事實。又不能證明
    被告犯罪者，應諭知無罪之判決，刑事訴訟法第154 條、第
    301 條第1 項分別定有明文。次按，認定犯罪事實所憑之證
    據，雖不以直接證據為限，間接證據亦包括在內，然而無論
    直接證據或間接證據，其為訴訟上之證明，須於通常一般人
    均不致有所懷疑，而得確信其為真實之程度者，始得據為有
    罪之認定，倘其證明尚未達到此一程度，而有合理之懷疑存
    在時，即難遽採為不利被告之認定，最高法院著有76年臺上
    字第4986號判例可資參照。又依刑事訴訟法第161 條第1 項
    規定，檢察官就被告犯罪事實，應負舉證責任，並指出證明
    之方法。因此，檢察官對於起訴之犯罪事實，應負提出證據
    及說服之實質舉證責任。倘其所提出之證據，不足為被告有
    罪之積極證明，或其指出證明之方法，無從說服法院以形成
    被告有罪之心證，基於無罪推定之原則，自應為被告無罪判
    決之諭知，最高法院亦著有92年臺上字第128 號判例可參。
    末按，著作權法第26條規定「著作人除本法另有規定外，專
    有公開演出其語文、音樂或戲劇、舞蹈著作之權利」，而所
    謂「公開演出」，依同法第3 條第1 項第9 款規定，係指「
    以演技、舞蹈、歌唱、彈奏樂器或其他方法向現場之公眾傳
    達著作內容。以擴音器或其他器材，將原播送之聲音或影像
    向公眾傳達者，亦屬之」，因此，構成對音樂著作財產權人
    所享有公開演出權之侵害者，必須行為人有以前揭方法在現
    場向公眾傳達音樂著作之事實者，始足當之。
三、公訴人認被告涉犯前開罪嫌，無非係以證人即上開檳榔攤員
    工陳仲慶、證人即上開檳榔攤負責人何孫秀珠於警詢中之陳
    述（證述前揭電腦伴唱機為被告擺放經營）、告訴代理人乙
    ○○於警詢及偵訊中指訴（證述前開6 首音樂著作告訴人享
    有著作財產權，及未同意、授權被告公開演出該等音樂著作
    ）、現場蒐證相片、扣案之電腦伴唱機、投幣箱、點唱簿等
    為依據。被告雖於本院審理中未到庭，然其於警詢中則堅決
    否認有何上開犯行，辯稱：上開電腦伴唱機雖是伊擺放經營
    ，但伊不知道裡面的歌曲未獲得公開演出之授權，該等歌曲
    是伊買伴唱機時就有的等語。經查，本件「卸妝」、「帶阮
    行入夢」、「我不是一個歹囝仔」、「愛情欲叼尋」、「羅
    曼蒂克的探戈」、「莎喲娜拉恰恰」等6 首音樂著作，告訴
    人均享有著作財產權，且未曾同意、授權被告公開演出之事
    實，業經告訴代理人於警詢中指訴明確（見偵1 卷第7 至9
    頁），並有詞曲授權代理合約書（見偵1 卷第20至23頁）、
    唱片詞曲內頁（見偵1 卷第24至28頁）、網路歌詞銀行查詢
    結果（見偵2 卷第12頁）在卷可稽，並為被告於警詢中所不
    否認，固堪認定。又扣案之電腦伴唱機，均係被告擺放在上
    開檳榔攤內，供不特定顧客消費點唱，而該等電腦伴唱機內
    ，有前開6 首音樂著作之事實，業據被告於警詢中自承在卷
    ，核與證人陳仲慶、何孫秀珠於警詢中所述情節相符（見偵
    1 卷第10至15頁），並有現場蒐證相片附卷可按（見偵1卷
    第29至31頁、第39至42頁），亦足認定。然關於上開6 首音
    樂著作，是否曾經他人非法以著作權法第3 條第1 項第9 款
    規定之方式，向現場之公眾傳達其著作內容乙節，依偵1 卷
    第29至31頁及第39至42頁之蒐證相片所示，上開6 首音樂著
    作，雖均有經點播之情形，惟關於偵1 卷第29至31頁所附蒐
    證相片部分，其係告訴人指派查證人員，基於蒐證之目的，
    而在上開檳榔攤投幣點播該等音樂著作，是其點播已事先取
    得告訴人之同意、授權，自無侵害告訴人之著作財產權可言
    ；另關於偵1 卷第39至42頁所附蒐證相片部分，則係員警為
    偵查本案，基於搜證目的而點播該等歌曲，要屬合法之蒐集
    證據行為，自亦非擅自侵害他人著作財產權。此外，依卷內
    所存之其他事證，均未能證明被告擺放扣案電腦伴唱機經營
    後，曾有何顧客為公開演出上開6 首音樂著作之行為，且衡
    諸常情，一般電腦伴唱機內，收錄之歌曲動輒數千甚而上萬
    首（此由上開蒐證相片中，扣案點歌簿所示之歌曲編號，均
    為5 位數乙情，亦足為佐證），而告訴人所享有著作財產權
    之上開歌曲，僅係其中數首，所占比例甚低，經點播演出之
    機率自亦甚微，要難遽認前揭6 首音樂著作，於被告擺放扣
    案電腦伴唱機經營之過程中，曾經他人非法予以公開演出，
    而謂被告有以公開演出方法侵害告訴人之著作財產權。
四、綜上，檢察官認被告涉嫌前開犯行所憑之證據，尚未達於通
    常一般之人均不致有所懷疑，而得確信其為真實之程度，依
    刑事訴訟制度「倘有懷疑，即從被告之利益為解釋」、「被
    告應被推定為無罪」之原則，即難據以為被告不利之認定。
    此外，復查無其他積極之證據，足資認定被告有何公訴意旨
    所指之上開犯行，自屬不能證明被告犯罪，依首開說明，自
    應為被告無罪之諭知。
五、末按法院認應科拘役、罰金或應諭知免刑或無罪之案件，被
    告經合法傳喚無正當理由不到庭者，得不待其陳述逕行判決
    ，刑事訴訟法第306 條定有明文。本件被告經受合法傳喚，
    無正當理由不到庭，有本院送達證書及刑事報到單附卷可佐
    ，又本院認本件係應判決被告無罪之案件，自得不待其陳述
    ，逕行判決，附此敘明。
據上論斷，應依刑事訴訟法第301 條第1 項、第306 條，判決如
主文。
本案經檢察官鄭益雄到庭執行職務。
中    華    民    國    97    年    5     月    30    日
                  刑事第七庭    法  官  陳君杰
以上正本證明與原本無異。
如不服本判決，應於判決送達後10日內，向本院提出上訴狀。
中    華    民    國    97    年    5     月    30    日
                                書記官  李承悌


司法院資訊處製作；財團法人民間司法改革基金會備份。
